臺灣屏東地方法院刑事附帶民事訴訟判決
110年度原附民字第26號
原    告    陳俊鴻

被    告    張智傑
上列被告因本院110年度原金訴字第14號洗錢防制法等案件，經
原告提起附帶民事訴訟，請求損害賠償，本院於民國111年2月16
 日言詞辯論終結，判決如下︰
    主  文
被告應給付原告新臺幣貳拾柒萬元，及自民國一百一十一年一月
十四日起至清償日止，按週年利率百分之五計算之利息。
本判決第一項得假執行。但被告如以新臺幣玖萬元為原告預供擔
保，得免為假執行。
    事實及理由
一、原告主張：被告依其一般社會生活通常經驗，可預見與其無
    信賴關係之人取得其金融帳戶之目的，常與財產犯罪密切關
    聯，亦知悉從事詐欺取財行為之不詳正犯可能利用人頭金融
    帳戶及提款卡、密碼，使第三人陷於錯誤後將款項匯入，不
    詳正犯再加以提領，並掩飾或隱匿詐欺取財所得之去向而洗
    錢，被告竟以前開結果之發生亦不違反其本意之幫助詐欺取
    財、幫助洗錢犯意，於109年9月、10月間某日14時至16時許
    ，在高雄市三民區九如路不詳7-11門市前，將被告申辦之中
    國信託商業銀行股份有限公司帳號000-000000000000號帳戶
    （下稱系爭帳戶）之存摺、提款卡及密碼，交付予真實姓名
    、年籍不詳之人（下稱不詳正犯）。而不詳正犯則意圖為自
    己不法之所有，基於詐欺取財、洗錢之犯意，於109年9 月
    底不詳時間，向原告佯稱購買比特幣可以賺錢，致原告陷於
    錯誤，依不詳正犯指示，於109 年10月9日16時59分許、109
    年10月10日11時56分許、109年10月10日16時15分許、109 
    年10月12日18時58分許，自原告申辦之永豐銀行帳號000-00
    000000000000號帳戶(下稱永豐帳戶)，匯款30,000元、15,0
    00元、15,000元、20,000元至系爭帳戶；於109年10月12日1
    7時38分許、109年10月12日18時49分許，自原告胞兄陳正平
    所申辦之渣打銀行帳號000-00000000000000號帳戶(下稱渣
    打帳戶)，匯款90,000元、100,000元至系爭帳戶，旋遭不詳
    正犯提領一空，藉此方式掩飾、隱匿詐欺犯罪所得來源及去
    向。並聲明：㈠被告應給付原告270,000 元，及自起訴狀繕
    本送達翌日起至清償日止，按週年利率百分之5 計算之利息
    。㈡前項聲明，請准免供擔保，依職權宣告假執行。
二、被告未提出任何書狀，僅於本院附帶民事訴訟、刑事訴訟審
    理時抗辯：我有把系爭帳戶借給我朋友，但我不知道會被用
    於詐欺，我對於原告有匯270,000 元到系爭帳戶沒有意見，
    但我沒有幫助詐欺、幫助取財的犯意，原告所匯的款項也是
    不詳正犯領走，不是我取得。並聲明：請求駁回原告之訴。
三、本院之判斷：
　㈠因故意或過失，不法侵害他人之權利者，負損害賠償責任；
    數人共同不法侵害他人之權利者，連帶負損害賠償責任；不
    能知其中孰為加害人者亦同；造意人及幫助人，視為共同行
    為人，民法第184 條第1 項前段、第185 條分別定有明文。
    又所謂共同侵權行為，係指數人共同不法對於同一之損害，
    與以條件或原因之行為。加害人於共同侵害權利之目的範圍
    內，各自分擔實行行為之一部，而互相利用他人之行為，以
    達其目的者，仍不失為共同侵權行為人，而應對於全部所發
    生之結果，連帶負損害賠償責任；且民事上共同侵權行為與
    刑事上之共同正犯，其構成要件並不完全相同，數人因故意
    不法侵害他人之權利，苟各行為人之行為，均為其所生損害
    之共同原因，即所謂行為關連共同，亦足成立共同侵權行為
    （最高法院78年度台上字第2479號、81年度台上字第91號判
    決意旨參照）。
　㈡而附帶民事訴訟之判決，應以刑事訴訟判決所認定之事實為
    據，刑事訴訟法第500 條前段定有明文。本件原告主張之侵
    權行為事實，業經本院以110 年度原金訴字第14號刑事判決
    認定略以：被告基於幫助詐欺取財、幫助洗錢之不確定故意
    ，於109年9月、10月間某日14時至16時許，將系爭帳戶交付
    予不詳正犯。而不詳正犯意圖為自己不法之所有，基於詐欺
    取財、洗錢之犯意，向原告佯稱購買比特幣可以賺錢，致原
    告陷於錯誤，依不詳正犯指示，於109 年10月9日16時59分
    許、109年10月10日11時56分許、109年10月10日16時15分許
    、109 年10月12日18時58分許，分別匯款30,000元、15,000
    元、15,000元、20,000元至系爭帳戶；於109年10月12日17
    時38分許、109年10月12日18時49分許，分別匯款90,000元
    、100,000元至系爭帳戶，旋遭不詳正犯提領一空，藉此方
    式掩飾、隱匿不詳正犯實施詐欺犯罪所得來源及去向等情屬
    實，而判決被告幫助犯洗錢防制法第14條第1 項之洗錢罪，
    處有期徒刑4月，併科罰金30,000元，罰金如易服勞役，以1
    ,000 元折算1 日，此有本院110 年度原金訴字第14號刑事
    判決可參。
　㈢系爭帳戶既然是被告提供予不詳正犯，作為向原告詐欺取財
    之用，依前開說明，被告與不詳正犯，對於原告因遭詐欺而
    匯款270,000元至系爭帳戶內之損害，構成共同侵權行為，
    被告應就原告所受之全部損害，負連帶賠償責任。
　㈣至被告辯稱其並無幫助詐欺取財、幫助洗錢之犯意，惟被告
    主觀上具幫助詐欺取財、幫助洗錢之不確定故意一節，業經
    本院110 年度原金訴字第14號刑事判決認定屬實，被告此部
    分辯解，並不可採。而被告辯稱原告匯入之款項係不詳正犯
    取得而非被告取得一節，無解於被告與不詳正犯應就原告所
    受損害負連帶賠償責任。
　㈤綜上所述，原告依民法第184 條第1 項前段及第185 條規定
    ，請求被告給付原告270,000元，及自起訴狀繕本送達被告
    翌日即111年1月14日(附民卷第9頁）起至清償日止，按週年
    利率百分之5 計算之利息，為有理由，應予准許。
四、本件命被告給付原告之金額未逾500,000 元，故依刑事訴訟
    法第491 條第10款準用民事訴訟法第389 條第1 項第5 款規
    定，就原告勝訴部分，由本院依職權宣告假執行；並準用民
    事訴訟法第392條第2項規定，另酌定相當之擔保金額准許被
    告預供擔保後得免為假執行。
五、本件事證已臻明確，兩造其餘攻擊防禦方法及證據，核與判
    決之結果不生影響，爰不一一論列，併此敘明。
六、另本件係原告於刑事訴訟程序中附帶提起之民事訴訟，而刑
    事訴訟法中本無徵收訴訟費用之規定，且民事訴訟法關於訴
    訟費用之規定亦未在刑事訴訟法第491 條準用之列，足認由
    刑事庭自為判決之刑事附帶民事訴訟事件，並無由當事人負
    擔訴訟費用之問題，爰不另為訴訟費用負擔之諭知。
據上論結，本件原告之訴為有理由，應依刑事訴訟法第502 條第
2 項、第491 條第10款，民事訴訟法第389 條第1 項第5 款、第
392 條第2 項，判決如主文。　　
中　　華　　民　　國　　111 　年　　3 　　月　 23 　日
                  刑事第一庭    審判長法  官  王以齊
　　　　　　　　　                    法  官  楊宗翰
　　　　　　　　　                    法  官  粘凱庭
以上正本證明與原本無異。
本判決非對於刑事訴訟之判決有上訴時不得上訴。
中　　華　　民　　國　　111 　年　　3 　　月　　23 　日
                                     書記官  李家維